\_sh v3.0  984  Text

\id aaaaaaaaa_general_thoughts
\tx =t(E)kEn
\gr So the suffix =t(E)kEn appears in my entire narrative corpus (incl. beseda) 44 times - of which 37 examples are from
Kamchatka, and only 7 examples are from Sebjan; of these, 4 tokens are from Burtsev, who uses it with an intensifying
rather than restrictive meaning, ajmakantakan "very well" (makan is also intensifying) and egdʒenteken "very big, very"
- this is an idiosyncratic usage, it's not what is commonly done, not typical (I asked on 270312, Ija didn't really even
understand the phrases without the context); 1 example is ịaktakan where I have a note that when several objects are
being enumerated it has a meaning of "exactly this" "chto imenno";  2 tokens are restrictive
\nt
\tx =ńUn
\gr this appears 110 times in the narrative corpus (incl. beseda) - 4 examples from Kamchatka, Amganov_ducks_26 with
intensifying meaning rather than restrictive, Meme_ded_89 with restrictive meaning (lish by), Meme_ded_105 probably
more intensifying, not restrictive, Solodikov_AA_tabun1 very unclear, but not restrictive, I don't think
\gr combines with nouns, after case-marking, with numerals, with converbs, with participles, with pronouns, with a finite
verb (KNK_eksponat42), with ideophone (chuchuna_14, amịlị-kuːkńun), with adjectives, with adverbs
\nt
\tx =mEːk
\gr I have 7 tokens in my entire spontaneous corpus, 3 from Sebjan, all with a restrictive meaning, 4 from Kamchatka, of
which 3 have a clear restrictive meaning, one is a bit ambiguous, but could be interpreted as broadly restrictive
\nt
\gr on 260312 I did a bit of elicitation (inserted here under the individual textual examples, i.e. in different records), and
basically it transpires that the 3 suffixes are practically completely interchangeable, but =ńUn comes after the
case-marking, while =t(E)kEn and =mEːk come before the case suffixes, and only ịaktakan has a meaning of "čto
imenno"
\nt
\gr but then I checked, and Zoja_Bochilikan says heːruk herlenteken, not heːruk hertekennen, so I asked again on 270312,
and then IVK changed her judgements and wanted the case suffix before =tEkEn! though she did say perhaps both are
OK, though case before =tEkEn is more correct
\nt
\gr it does seem from the elicitation though that while =ńUn and =tEkEn are basically synonyms, =mEːk has a more
restricted use, e.g. cannot be used with converbs (cf. Tulasynova_46, birth_23)

\id Bochilikan_etiken_051
\tx Ịlụmụčamị         elberidʒi          dʒebleŋi              gennen,                itteken
\mb ịlụmụ -čEn -J       elbe       -RIdʒI  dʒeb -LE -ŋ  -J       gel      -nE     -n(I) it  -REk      -E-n(I)
\ge yurt        -dim  -prfl.sg cover.yurt -ant.cvb eat   -nr -aln -prfl.sg look.for -intent -3sg  see -cond.cvb -ep-poss.3sg

\tx heːrukčenni              kịŋgakụ, heːruk    herlenteken                       iːtmejeńun
\mb heːruk    -čEn -n(I)     kịŋgakụ  heːruk    her    -(dU)LE -n(I)     =t(E)kEn iːt  -mEjE =ńUn
\ge saddle.bag -dim  -poss.3sg empty         saddle.bag bottom -loc    -poss.3sg =restr   tooth -aug  =restr

\tx desčin.
\mb desči     -n(I)
\ge lie.nonfut -3sg

\ft Having built his little yurt he went for his food and sees, his bag is empty, only at the bottom a big tooth is lying.
\ru Соорудив жилище он пошел за едой, открывает суму свою, смотрит, там пусто, только на дне валяется зуб большой.
\ru Поставив чум пошел за своей едой, видит сума его пустая, только на дне сумы лежит зубище.
\ph genne = consonant assimilation, standard = gelne
\gr on 260312 asked: one could say herlenńun iːtmejeteken desčin, same meaning; one could say herenmeːklen "tol'ko na dne
sumy", one could say iːtmeːkmeje "tol'ko bol'šoj zub"
\ELANBegin 278.290
\ELANEnd 292.040
\ELANParticipant

\id Burtsev_ID_traditions_002
\tx Aj   hiesečin, hiesečin  biden                  erek televizoru,    čụlbańa     ekram         koječe...
\mb aj   hiːsečin hiːsečin bi -DE       -n(I)     erek televizor -W   čụlban -ńE  ekran    -W   kojeːt -E
\ge good evening    evening    be -purp.cvb -poss.3sg prox TV.R      -acc be.grue   -adjr screen.R -acc look.at -ep

\tx koječeddi                 dʒaːŋịldị,                 amarrada          biden
\mb kojeːt -E-D     -RI       dʒaː   -ŋ  -E-L   -DI          amar -(dU)LE =DE  bi -DE       -n(I)
\ge look.at -ep-prog -impf.ptc relative -aln -ep-pl -dat.prfl.sg last -loc    =ptl be -purp.cvb -poss.3sg

\tx hureldi,                hu... ebeheldu       čeːleduhne         ajmakantakan         ebedič
\mb hut   -SEl -DI          hut   ewen -SEl -DU  čele -DU  -sEn      aj   -mEkEn =t(E)kEn ewen -DI   -Č
\ge child -pl  -dat.prfl.sg child Even -pl  -dat all   -dat -poss.2pl good -ints  =restr   Even -adjr -ins

\tx ukčendeku                 ịaw      haːrịjị,           ịaw      mindu        ejmu
\mb ukčen -REk      -W        ịak -W   haː -RI       -J       ịak -W   min     -DU  enen   -W
\ge tell   -cond.cvb -poss.1sg what  -acc know -impf.ptc -prfl.sg what  -acc 1sg.obl -dat mother -poss.1sg

\tx ammụ,          upewu                 abịgalbụ              takkattaŋụtnọ,                    ọːn
\mb aman   -W        upeː       -W        abaga -L -W               tat   -kE -Č  -DEŋ    -W   -tEn      ọːn
\ge father -poss.1sg grandmother -poss.1sg grandfather -pl -poss.1sg learn -?? -res -pst.ptc -acc -poss.3pl how

\tx goːniken      irgetteŋutno                 pọmpịtịč    ukčendʒim.
\mb goːn -nIkEn   irget -DEŋ    -W   -tEn      pọmpịtị -Č  ukčen -DʒI -m
\ge say   -sim.cvb raise -pst.ptc -acc -poss.3pl short         -ins tell   -fut  -1sg

\ft Good evening, let me tell my relatives, my children in the future, all you Evens who are watching this TV, this silver
screen, briefly and thoroughly in Even what I know, what my parents and grandparents taught me, how they brought me
up.
\ph
\gr (11_quest_19:45) hiesečin = hiehečen, aj hiesečin - literally way of saying 'good evening'; čeleduhne = vsem vam;
ajmakantakan - it would seem as if IDB uses the particle =tEkEn with an intensifying meaning rather than a restrictive
meaning
\ru Добрый вечер, пусть будет тем кто смотрит этот телевизор, голубой экран, своим родным, пусть будет потом своим
детям эвенам всем хорошенько по-эвенски расскажу, что я знаю, что мне рассказывали отец мать, бабушка дедушки,
чему меня учили, как меня воспитывали коротко расскажу.
\ELANBegin 00:00:07.970
\ELANEnd 00:00:40.144
\ELANParticipant IDB

\id Burtsev_ID_traditions_015
\tx Uduk         dʒulehki           hureldur                ajmakaːntakan       takkamị
\mb erek -DUk(U) dʒul -E  -skI      hut   -SEl -DUr         aj   -mEkEn =t(E)kEn tat   -kE -mI
\ge prox -abl    front -ep -advb.all child -pl  -dat.prfl.pl good -ints  =restr   learn -?? -cond.cvb

\tx goːniken      mut    dʒọmkat.. dʒọmkattap              ńan   daγanï.
\mb goːn -nIkEn   mut    dʒọmkat   dʒọmkat -R(E) -p        ńaːn daγanï
\ge say   -sim.cvb 1pl.in think        think      -nonfut -1pl.in and    even.Y

\ft We think that in future we will have to teach our children well.
\ph
\ru В будущем своим детям хорошенько обучить говорим, мы думаем. // Мы думаем что в будущем наших детей нужно
обучать хорошенько.
\ELANBegin 00:03:30.660
\ELANEnd 00:03:40.272
\ELANParticipant

\id Burtsev_ID_traditions_020
\tx Butunnu      ečin      bekeččur          ịalakkene..        ečin      poselokla         iːniken
\mb bütünnüː erroːčin bekeč -dʒUr       ịak -(dU)LE =kEnE  erroːčin poselok   -(dU)LE iː   -nIkEn
\ge entirely.Y   prox.qual  all    -ins.prfl.pl what  -loc    =contr prox.qual  village.R -loc    enter -sim.cvb

\tx towmi,             hurelbur            ńụčịdịč    ńọkadịč      ịatkụ
\mb teg      -mI       hut   -SEl -WUr     ńụča -DI   -Č  ńọka -DI   -Č  ịak -Č  =GU
\ge sit.down -cond.cvb child -pl  -prfl.pl Russian  -adjr -ins Sakha   -adjr -ins what  -ins =q

\tx takkamị           amarra         mut    hurelti                 egdʒenteken     dʒe   keńeli,
\mb tat   -kE -mI       amar   -(dU)LE mut    hut   -SEl -t(I)        egdʒen =t(E)kEn dʒe   keńeli
\ge learn -?? -cond.cvb behind -loc    1pl.in child -pl  -poss.1pl.in big     =restr   well.Y bad

\tx ịawụ   goːniken,     eben ačča ọːrakan,                    nọŋardụtnọ
\mb ịak -W   goːn -nIkEn   ewen ačča ọː  -REk -E-n(I)            nọŋan -L  -DU  -tEn
\ge what  -acc say   -sim.cvb Even neg    become -cond.cvb -ep -poss.3sg 3sg      -pl -dat -poss.3pl

\tx tegejetne         họː hịːlụse      bidʒin,       hịːlụse      bidʒin.
\mb tegeńe -tEn      họː hịːlụs -(h)E bi -DʒI -n(I) hịːlụs -(h)E bi -DʒI -n(I)
\ge life?   -poss.3pl very   trouble     -excl be -fut -3sg   trouble     -excl be -fut -3sg

\ft If all enter this village and settle, if we teach our children Russian and Sakha and what else, it will be very bad for our
children, if Evens won't be anymore, their life will be very poor and troubled.
\ph
\ru Если все где именно так войдя в поселок если сесть, наши дети если по-русски по-якутски обучить, потом наши дети
очень большое что-то плохое если эвенов не станут, для них их жизнь будет очень бедственно..
\ELANBegin 00:04:27.306
\ELANEnd 00:04:53.488
\ELANParticipant

\id Burtsev_ID_traditions_066
\tx Vot    etot,    tarak egdʒen, egdʒenteken     abyčaj     bihin.
\mb vot    etot     tarak egdʒen  egdʒen =t(E)kEn obyčaj     bi -RI -n(I)
\ge here.R this.m.R dist  big      big     =restr   tradition.R be -impf.ptc -poss.3sg
\ft That was a very big tradition.
\ph
\gr IBD uses the 'restrictive' particle =t(E)kEn with intensive meaning, not restrictive
\ru Это был большой обычай.
\ELANBegin 00:09:38.591
\ELANEnd 00:09:42.738
\ELANParticipant

\id Kejmetinova_AA_headmistress_096
\ft
\tx Bi   sčotuńun         dasčịm,       bọkụma       ...  ịaw      baktịdʒị, - goːnem
\mb biː sčot  -W   =ńUn  das   -DʒI -m   bọkụm  -E    *... ịak -W   bak  -RIdʒI   - goːn -R(E)   -m
\ge 1sg  bill.R -acc =restr cover -fut  -1sg get.fed.up -excl ***  what  -acc find -ant.cvb  - say   -nonfut -1sg
\ft "I will just cover the bill, don't bother me (I've had enough), (do what you can with) what you find", I said.
\nt bọkụma -- the same form as in Krivoshapkina_Sofija_life_073, was glossed like this see also BP's comment to this
\gr asked on 260312: one could also say sčottakam dasčịm, sčotmaːkụ dasčịm; on 270312 when I asked again she said it should
be sčotutkan dasčịm, and that sčottakam dasčịm is wrong, but sčotmaːku is correct
\ELANBegin 00:10:50.040
\ELANEnd 00:10:54.950
\ELANParticipant
\ru Я только счет оформлю, не мешай, что найдешь, - сказала

\id Kejmetinova_XA_various_043
\tx Tar,  tarakam       nọŋan nahaː họːja ukčengererin,               nọŋan kuhimeːk    tụhụnan
\mb tarak tarakam       nọŋan nahaː họːja ukčen -Gr(E) -RI -n(I)      nọŋan kuhi  =mEːk tuhunan
\ge dist  in.those.days 3sg      very.Y many     tell   -hab   -pst -poss.3sg 3sg      fight =ptl   about.Y

\tx ukčengererin,               no    haːwdịl, mut    amantị,           eńinti,            muttiki,       mutude,
\mb ukčen -Gr(E) -RI -n(I)      no    hagdị -L  mut    aman   -t(I)        eńin  -t(I)        mut    -t(E)kI mut    -W   =DE
\ge tell   -hab   -pst -poss.3sg but.R old     -pl 1pl.in father -poss.1pl.in mother -poss.1pl.in 1pl.in -all    1pl.in -acc =ptl

\tx nọŋman               akmụtta                            Ńụkụlajụ nụwčịwrarịt.
\mb nọŋan -W   -n(I)     akan          -W   -t(I)        =DE  Nikolaj -W      nụčị -Gr(E) -RI -t(I)
\ge 3sg      -acc -poss.3sg older.brother -acc -poss.1pl.in =ptl Nikolaj -acc    forbid    -hab   -pst -poss.1pl.in

\ft In those days he told a lot , told only about the war, but our elders, our mother and father forbade him and us (to talk about it).
\ph
\gr should be kuhiNmeːk, kuhi- is a verb
\gr 1pl ending on finite verb of course doesn't fit at all here, should of course be 3pl; the particle =mEːk has a restrictive meaning in
Sebjan; nụčị- (here glossed as 'forbid') takes accusative case marking, said IVK, she says the accusative is correct here, but when I tried
to elicit sentences with the verb nụčị- she at first gave dative case (which could, however, be a problem with translating from Russian,
where 'forbid' takes dative case); but it's not so much 'forbid' directly, but rather 'talk someone out of something, persuade not to do
something', so 'I forbid my children to eat chocolate' would normally be said as "šakalatụ ehem dʒebukeŋner" (don't let them eat), with
the verb nụčị- "šakalatụ dʒebutnen nụčịwraram kụŋaldị (at first), corrected to kụŋalbị", kụŋalbị nụčịwraram; she forbids you - again
first said "mindu" then corrected to "minu"
\nt
\gr on 280212 again tried to find out more about the valency of nụčị - it seems this is a very tricky question, because IVK keeps on
spontaneously giving a dative-marked object and then saying accusative would be better; zapreshali rasskazyvatj = ukčenniwen
nụčịwrarịtnan, and when I asked whether it would be ŃukulajU she said no, ŃukulajDU, but then corrected herself to Ńukulaju, but
then doubted, said yes when I asked whether it would be "NukulajDU ukčenniwen nụčịwrarịtnan", but when I asked whether it wasn't
rather ŃukulajU she corrected the sentence to ŃukulajU ukčenniwen nụčịwrarịtnan; then she explained that 2 accusatives is
"neponjatno" and that she had therefore changed it to Ńukulajdu, but that this is then ambiguous, because it sounds as if they forbade
someone to tell Nikolaj; accusative case is OK, and without the verb Ńukulaju nụčịwrarịtnan is "ochenj dazhe xorosho". and her final
judgement was that even two accusatives would be OK, and better than dative (little_quest_kejm_tulasyn_280212, first 3 minutes)
\nt
\gr on 260312 I asked about the restrictive: kuhinmeːk tuhunan, kuhinteken tuhunan, kuhinńun tuhunan are all equally
possible, same meaning
\nt
\ru Тогда он очень много рассказывал, он рассказывал о войне, но старики, наш мать, отец, к нам и нас и его. старшего брата Николая
запрещали рассказывать. 
\ELANBegin 00:06:36.812
\ELANEnd 00:06:56.533
\ELANParticipant

\id Klim_Nikolaevich_eksponat_017
\tx Tadụ     čọːŋaːl    heːruken               buollar tadụ     nịːna, nịːnamaːkụńụn
\mb tarak -DU  čọːŋaːl    heːruk    -E-n(I)      buollar tarak -DU  nịːna  nịːna =mEːk -W   =ńUn
\ge dist  -dat place.for.dishes saddle.bag -ep-poss.3sg dp.Y    dist  -dat dish      dish     =ptl   -acc =restr

\tx hịngarar             tadụ.
\mb hịn      -Gr(E) -r   tarak -DU
\ge shove.into -hab   -3pl dist  -dat
\ft Into that saddle bag for dishes they put only dishes.
\ru Там во вьюк посуды там посуда, только лишь посуду кладут.
\ph
\gr double restrictive on nịːna (translation session Klim_Nikolaevich_first_half, about 47 min)
\nt
\gr 260312 elicited around restrictives: with only one restrictive suffix it would be nịːnamaːkụ hịngarar, or nịːnawńụn
hịngarar; *nịːnańụnmaːk = impossible, nịːnakkanńụn = OK (=t(E)kEn with the first vowel eliding and then consonant
assimilation), nịːnamaːktakan = probably OK
\ELANBegin 00:02:24.480
\ELANEnd 00:02:30.530
\ELANParticipant

\id Klim_Nikolaevich_eksponat_042
\tx Tar   irildu      irildu      este        ịawrar                ere  erew      irildu
\mb tarak ireli  -DU  ireli  -DU  e   -R(E)   ịa    -Gr(E) -R       erek erek -W   ireli  -DU
\ge dist  summer -dat summer -dat neg -nonfut do.what -hab   -neg.cvb prox prox -acc summer -dat

\tx ńulgewekkererńun                 er   irildu      er   bọlọńụn      bọlọ     ńan   tuge   er
\mb nulge   -WEːČ -Gr(E) -r   =ńUn  erek ireli  -DU  erek bọlọnị =ńUn  bọlọnị ńaːn tugeni erek
\ge migrate -gnr    -hab   -3pl =restr prox summer -dat prox late.autumn  =restr late.autumn  and    winter prox

\tx erbečem        ọːwrar.
\mb erroːčin -W   ọː -Gr(E) -r
\ge prox.qual  -acc make  -hab   -3pl
\ft
\ru Летом только вот кочуют, это только осенью и зимой так делают.
\ph
\gr 260312: 
\gr ńulgewekkererńun = postojanno i dolgo kochujut; 
\gr 270312: one can say ńulgewekkererteken, but not *ńulgewekkerermeːk; ja v etom godu tolko rabotala = erek anŋanịdụ
gurgewčiriwńun, that is a correct and possible form
\ELANBegin 00:05:33.190
\ELANEnd 00:05:42.440
\ELANParticipant

\id Krivoshapkina_AX_1930s_088
\tx Ńọkaltakanman,         ńulgewečeddi                     ebehelde,      ịalda,
\mb ńọka -L  =t(E)kEn =mEn nulge   -WEːČ -E-D     -RI       ewen -SEl =DE  ịak -L  =DE
\ge Sakha   -pl =restr   =neg migrate -gnr    -ep-prog -impf.ptc Even -pl  =ptl what  -pl =ptl

\tx čụkčalda,    jụkagịralda       ịbgat       tegettetne,                          delbi
\mb čukča -L  =DE  jukagir  -E-L =DE     ịbgọ -Č  teg      -E-Č   -DE       -tEn      delbi
\ge Chukchi -pl =ptl Yukaghir -ep -pl =ptl good     -ins sit.down -ep-res -purp.cvb -poss.3pl very.Y

\tx uorenče        bejčekel       dụkụptịdụ            takkatnajaktaːkal
\mb üören -čE    bej -čEkEn -L  dụk -E-B    -RI       -DU  tat   -kEČ -nE     -jEktEːk -E-L
\ge study.Y -pf.ptc man -plen   -pl write -ep-med -impf.ptc -dat learn -mult -intent -nec.Y    -ep-pl

\tx bịraːhal     emejekteːkel,            ụčụtalal      emejekteːkel,            kuruk
\mb vrač    -E-L   em   -E  -jEktEːk -E-L   ụčụtal -E-L   em   -E  -jEktEːk -E-L   kuruk
\ge doctor.R -ep-pl come -ep -nec.Y    -ep-pl teacher.Y   -ep-pl come -ep -nec.Y    -ep-pl always.Y.

\tx ńulgewečepti                    sịːha, keńeli, keńelit     tegečedče
\mb nulge   -WEːČ -E-B    -RI       sïːha   keńeli  keńeli -Č  teg      -E-Č   -E-D     -čE
\ge migrate -gnr    -ep-med -impf.ptc mistake.Y bad      bad     -ins sit.down -ep-res -ep-prog -pf.ptc

\tx bihes           ebit,      goːnče.
\mb bi -R(E)   -s   ebit       goːn -čE
\ge be -nonfut -2pl it.seems.Y say   -pf.ptc

\ft Not only Sakha, in order for the migrating Evens, Chukchi, Yukaghirs to live well, very educated people have to come
and teach them to read and write, doctors have to come, teachers have to come, it is wrong to always migrate, you live
badly, he said.
\ph
\gr (trans_file 01_quest_2010 1:22:30) keńelit tegečedče bihes = non-witnessed past: vy ploxo poživali (dolgo žili),
tegečedčehne = incorrect; tegečeddihnen = would be correct if he had witnessed how they lived, but he didn't see how
they lived in the past, he concludes this from stories or evidence he sees now; (04_quest_2010, kuruk nulgewečepti =
kuruk nulgewetti, no difference
\gr asked on 260312: one could also say ńọkalńụnman with no difference in meaning as well as ńọkalmaːkman
\ELANBegin 00:10:41.080
\ELANEnd 00:11:10.550
\ELANParticipant
\ru Не только якуты, и кочующие эти народности, чтобы хорошо жили, очень образованные люди должны учить их
письму, должны приехать врачи, учителя, постоянно кочевать это неправильно, вы живете плохо.

\id Krivoshapkina_Ija_memories_141
\tx Ammụ           buollaγịna egdʒenńun    nụŋalkan,  karabịn gerbe nụŋalkan.
\mb aman   -W        buollaγïna  egdʒen =ńUn  nụŋa -lkEn karabịn gerbe nụŋa -lkEn
\ge father -poss.1sg dp.Y          big     =restr gun     -prop carbine.R name  gun     -prop

\ft But my father only had a big gun, a Karabiner.
\ph
\gr 270312: egdʒenńun nụŋalkan = focus on the fact that there is only a BIG gun, tol'ko bol'shoe ruzhje bylo; one could also
say egdʒen nụŋalkanńụn, then the focus is on the fact that he has only 1 gun, tol'ko ruzhje bylo (odno), bol'shoe
\ru А у отца только большое ружье, карабин.
\ELANBegin 00:13:31.520
\ELANEnd 00:13:36.610
\ELANParticipant

\id Krivoshapkina_Ija_memories_159
\tx Ịawan                 čalmịwanńụn                   horugelde             gerbe ọːdnị,
\mb ịak -W   -E-n(I)      čalmị   -W   -E-n(I)      =ńUn  hor -U    -GEr        gerbe ọː  -n(I)
\ge what  -acc -ep-poss.3sg intestines -acc -ep-poss.3sg =restr go  -caus -imp.1pl.in name  become -3sg

\tx dọːwan,               tar   haːkman,                 mịawman                    igin  horugelde
\mb dọː -W   -E-n(I)      tarak haːkan -W   -E-n(I)      mịawụn -W   -E-n(I)      iŋin hor -U    -GEr
\ge inside -acc -ep-poss.3sg dist  liver   -acc -ep-poss.3sg heart      -acc -ep-poss.3sg etc.Y go  -caus -imp.1pl.in

\tx gerbe ọːdnị.
\mb gerbe ọː  -n(I)
\ge name  become -3sg

\ft We decided to take only the intestines, the liver, the heart.
\ru Мы решили взять только вот внутренности, печень, сердце решили взять.
\ph
\gr 270312: čalmịmaːkban mozhno skazatj, i mozhno tozhe čalmịwantakan
\nt During the translation Ija Krivoshapkina said they probably didn't even take the heart at that time (though of course they
went back later and fetched all the remaining meat).
\ELANBegin 00:15:00.260
\ELANEnd 00:15:09.140
\ELANParticipant

\id Krivoshapkina_Ija_memories_196
\tx Tara  uldeŋur           himbiːr       himbiːr       ečelti               emeːne,        ịala
\mb tarak ulre -ŋ  -WUr     himbiːr       himbiːr       e   -RI -t(I)         emeːn -R       ịak -(dU)LE
\ge dist  meat -aln -prfl.pl all.the.same.Y all.the.same.Y neg -pst -poss.1pl.in leave  -neg.cvb what  -loc

\tx ịawur        heːruku        nọːdarịdʒụr   amarra         gadʒịp          goːniken      ịaw
\mb ịak -WUr     heːruk    -W   nọːda -RIdʒI -L   amar   -(dU)LE ga   -DʒI -p      goːn -nIkEn   ịak -W
\ge what  -prfl.pl saddle.bag -acc throw    -ant.cvb -pl behind -loc    take -fut  -1pl.in say   -sim.cvb what  -acc

\tx uldemeːku       emurit,                      omen heːruku        nọːdarịdʒụr   ọttọn.
\mb ulre =mEːk -W   em   -U    -RI -t(I)         omen heːruk    -W   nọːda -RIdʒI -L   ọttọn
\ge meat =restr -acc come -caus -pst -poss.1pl.in one  saddle.bag -acc throw    -ant.cvb -pl dp.Y

\ft That meat we didn't leave, we only left one saddle bag saying "we will get that later", we brought only the meat, having
left one saddle bag.
\ru Это мясо мы все равно не оставили, просто выбросили вьюк (с вещами), что возьмем потом, только мясо привезли,
один вьюк бросили.
\ph
\gr 260312: uldemeːku emurit = uldetkem / uldekkem emurit = uldewńun emurit; 270312: said it should probably be
uldewteken, but that both forms are used, uldewteken and uldetkem
\nt So they left the saddle bag of the dead reindeer behind, and later that dead reindeer was also eaten.
\ELANBegin 00:18:00.020
\ELANEnd 00:18:12.560
\ELANParticipant

\id Krivoshapkina_Marta_bear_009
\ref 1:31
\tx Ịaktakan,    tar   ọːn ụjamkalbụ           igin  delbi kojeːttep.
\mb ịak =t(E)kEn tarak ọːn ụjamkan      -L  -W   iŋin delbi             it  -R(E)   -p
\ge what  =restr   dist  how    mountain.sheep -pl -acc etc.Y very.Y            see -nonfut -1pl.in

\ft And we also watched the mountain sheep closely.
\ru Что именно, это как тоже пристально смотрели на горных баранов.
\ph
\gr when there are several objects that are being enumerated, then ịaktakan has a meaning of "exactly what" - though here
the beginning is just empty words
\nt
\gr asked on 260312: ịaktakan = čto imenno; *ịakńụn, *ịakmaːk are not possible with a meaning of čto imenno, though the
could occur as "tolko"; ịaktakan tala bihni "čto imenno tam estj, kakie predmety tam estj"

\id Krivoshapkin_SP_oxota_080
\tx Bej anaːn       ehni           bụltụjgarar,      meːndusńun                emneken.
\mb bej anaːn       e -R(E) -n(I)  bụltaː -Gr(E) -r   meːn -DU  -s(I)     =ńUn  em   -REk -E-n(I)
\ge man on.purpose.Y neg -nfut -3sg hunt.Y    -hab   -3pl refl  -dat -poss.2sg =restr come -cond.cvb -ep -poss.3sg

\ft A person doesn't hunt (bears) on purpose, only if it comes to you.
\ph
\gr 280312: meːndusńun emneken = meːndus emnekenńun, no difference; meːndusteken emneken is OK, *meːnmeːktus =
no
\ru Человек специально не охотится, только если к тебе придет.
\ELANBegin 00:06:04.930
\ELANEnd 00:06:11.660
\ELANParticipant

\id Krivoshapkin_SP_oxota_215
\tx Himbiːr       ịak bej kuruk     ọrọnńụn           uldedʒin           biwren.
\mb himbiːr       ịak bej kuruk     ọrọn          =ńUn  ulre -Č  -n(I)     bi -Gr(E) -n(I)
\ge all.the.same.Y what  man always.Y. domestic.reindeer =restr meat -ins -poss.3sg be -hab   -3sg
\ft All the same a person only lives off reindeer meat.
\ph
\gr ọrọnńụn uldedʒin biwren = ọrọn uldedʒinńun biwren; ọrọntakan uldedʒin biwren = OK; on 280312 I thought she'd
said with -mEːk it wouldn't work, that was part of what didn't get recorded; when I asked on 290312 she said ọrmaːk
uldedʒin biwren would probably be OK
\ru Все равно человек только на оленнем мясе бывает.
\ELANBegin 00:16:38.450
\ELANEnd 00:16:48.030
\ELANParticipant SPK

\id RDA_TPK_birth_023
\tx Baldadajńụn                    emdʒin
\mb balda   -DE       -J       =ńUn  em   -DʒI -n(I)
\ge be.born -purp.cvb -prfl.sg =restr come -fut -3sg
\ft She comes only to give birth.
\ph
\gr 290312: baldadajńụn emdʒin = baldadajtakan emdʒin; *baldadajmaːk emdʒin = no
\ru Приходитт только чтобы родить.
\ELANBegin 00:01:36.450
\ELANEnd 00:01:37.360
\ELANParticipant T

\id Stepanova_ZA_naled_094
\tx Tarịt dʒe   mịan omeni      stada  dʒụːn          ačča, vasmọj, dʒapkịńụn       stada  dʒụːlkan.
\mb tarịt dʒe   mịan omen -(G)I stado  dʒụː -n(I)     ačča  vos'moj   dʒapkan -(G)I =ńUn  stado  dʒụː -lkEn
\ge then    well.Y ten    one  -ord  herd.R house    -poss.3sg neg     eighth.R  eight    -ord  =restr herd.R house    -prop
\ft Well then in the eleventh brigade there was no house, only the eighth brigade had a house.
\ph
\gr 270312: dʒapkịńụn stada dʒụːlkan = dʒapkị stadańụn dʒụːlkan, no big difference
\ru В 11м стаде дома нету, только в 8м стаде есть дом.
\ELANBegin 00:09:28.920
\ELANEnd 00:09:36.020
\ELANParticipant

\id Tulasynova_LA_family_history_046
\tx Anï  dʒulehki           kuruk     iduk          tadụk       altatnịkanńụn            biweččinni          goːnče.
\mb anï  dʒul -E  -skI      kuruk     irek  -DUk(U) tarak -DUk(U) alta     -Č  -nIkEn   =ńUn  bi -WEːČ -DʒI -nrI goːn -čE
\ge now.Y front -ep -advb.all always.Y. which -abl    dist  -abl    persuade -res -sim.cvb =restr be -gnr    -fut  -2sg say   -pf.ptc

\ft "And in future you will always wander only asking from here from there", he said.
\ph
\gr 290312: altatnịkanńụn = altatnịkantakan; *altatnịkanmaːk = no, *altatmaːknịkan = no
\ru В будущем всегда ты будешь ходить только отовсюду выпрашивая.
\ELANBegin 00:04:10.523
\ELANEnd 00:04:17.621
\ELANParticipant
